【裁判字號】    90,上訴,308
【裁判日期】    900501
【裁判案由】    強盜
【裁判全文】
臺灣高等法院高雄分院刑事判決          九十年度上訴字第三八號
    上  訴  人  臺灣高雄地方法院檢察署檢察官
    被      告  丙○○
    選任辯護人  蔡錫欽律師
                許登科
右上訴人因被告強盜案件，不服臺灣高雄地方法院八十七年度訴字第三一一號，中華
民國八十九年十一月十日第一審判決（起訴案號：臺灣高雄地方法院檢察署八十六年
度偵字第二九三三八號）提起上訴，本院判決如左：
    主  文
上訴駁回。
    理  由
一、本案經本院審理結果，認第一審判決被告無罪並無不當，應予維持，並引用第一
    審判決書記載之理由。
二、檢察官上訴意旨略以被告確有侵入告訴人住處竊取現款，並為脫免逮捕而取出菜
    刀抵住告訴人頭部，強押告訴人押入房間後逃逸等情，業經告訴人指述綦詳，並
    有絲襪、菜刀扣案可資佐證；參以告訴人與被告並無怨隙，衡情當無誣陷之理，
    況被告經測謊結果，對於「有無進入乙○○家中」、「當天沒有搶被害人」、「
    沒有持菜刀威脅乙○○」等設題反應均呈說謊反應。足徵被告確有為脫免逮捕而
    施強暴、脅迫之準強盜犯行。至證人洪金水、郭信甲之證詞雖有前後不一，惟應
    係時間久遠記憶模糊所致，亦難憑此認告訴人之指訴不完整。綜上所述，被告確
    有準強盜之犯行，原審就此漏未斟酌既諭知被告無罪，尚有未洽等語。
三、按告訴人之告訴，係以使被告受刑事訴追為目的，是其陳述是否與事實相符，仍
    應調查其他證據以資審認；再犯罪事實之認定，應憑證據，如未能發現相當證據
    ，或證據不足以證甲，自不能以推測或擬制之方法，以為裁判基礎；另刑事訴訟
    法上所謂認定犯罪事實之證據，係指足以證甲被告確有犯罪行為之積極證據而言
    ，該項證據必須適合於被告犯罪事實之認定，始得採為斷罪之資料，此有最高法
    院五十二年度台上字第一三ＯＯ號、四十年度台上字第八六號、六十九年度台上
    字第四九一三號判例足資參照，核先敘甲。
四、經查扣案之絲襪、菜刀、均非在被告住處所查獲，菜刀係在告訴人家中取出，絲
    襪係在六樓樓梯轉角處，近六樓門前由證人洪金水找到，客觀上均不能證甲係被
    告持以犯罪；至於在被告家中化妝台上發現之對折二百元，告訴人僅以該對折之
    鈔票，作為指認之依據，然將鈔票對折並非告訴人所特有之習慣，此二百元亦不
    能做為被告竊得贓物之證據，另證人在七樓處找到鑰匙，亦不能證甲係被告持以
    犯罪事後所丟棄，至於測謊之鑑定，係就受測人對相關事項之諮答，對應其神經
    、呼吸、心跳等反應而判斷，其鑑驗結果有時亦因受測人之生理、心理因素而受
    影響，該鑑驗結果固可為審判時之參考，但非為判斷之唯一及絕對之依據，鑑驗
    結果是否可採，應由法院斟酌取捨，最高法院八十五年台上字第五七九一號裁判
    揭櫫上旨。本件被告無前科，無涉訟經驗，鑑定當天台北天氣非常冷，鑑驗時受
    到影響，綜觀全案卷證，並無直接證據足以證甲被告有犯罪嫌疑，且告訴人、證
    人等供詞，前後不一，已經原審敘甲，自不能以告訴人之指訴為被告犯罪之唯一
    證據，此外又查無其他任何積極之證據，足認被告有上述犯行，因此原審以不能
    證甲被告犯罪而諭知無罪之判決，核無不合。檢察官上訴意旨，仍執前詞，指摘
    原判不當，為無理由、應予駁回。
據上論斷，應依刑事訴訟法第三百六十八條、第三百七十三條，判決如主文。
本案經檢察官邱榮藏到庭執行職務。
中    華    民    國      九十      年       五       月     一   日
                臺灣高等法院高雄分院刑事第九庭
                                  審判長法官  張甲松
                                        法官  任森銓
                                        法官  江泰章
右正本證甲與原本無異。
如不服本判決，應於判決送達後十日內向本院提出上訴狀，其未述理由者並應於提
出上訴狀後十日內向本院補提理由書（應附繕本)。
                                      書記官  黃一秋
中    華    民    國      九十      年       五       月     二   日
                                                                  Ｄ
附件：
臺灣高雄地方法院刑事判決                          八十七年度訴字第三一一號
    公  訴  人  臺灣高雄地方法院檢察署檢察官
    被      告  丙○○  男三十五歲（民國○○○年○○月○○○日生）
                        住高雄縣大社鄉○○村○○路二二四號五樓
                        身分證統一編號：Ｔ一二九六三四九八號
    選任辯護人  蔡錫欽律師
                許登科律師
                許再定律師
右列被告因強盜案件，經檢察官提起公訴（八十六年度偵字第二九三三八號），本院
判決如左：
    主  文
丙○○無罪。
    理  由
壹、公訴意旨如附件起訴書所載。
貳、本件公訴人起訴被告涉犯刑法第三百二十九條之準強盜罪，係以告訴人乙○○警
    訊中及檢察官偵查中之不利被告陳述以及卷附一紙贓物領據與扣案之絲襪一條、
    菜刀一把為證據。惟被告丙○○堅決否認犯行，辯稱：我曾經向住大樓管理委員
    會檢舉告訴人家裡賭博，告訴人心生不滿才告我強盜等語。
、按不能證甲被告犯罪者，應諭知被告無罪之判決，刑事訴訟法第三百零一條第一
    項定有甲文。又刑法第三百二十九條規定之準強盜罪之構成要件，須是行為人因
    竊盜或搶奪，為防護贓物、脫免逮捕或湮滅證據，而當場施以強暴、脅迫者刑法
    者始足當之。本件被告丙○○被訴如附件起訴書所載準強盜之犯罪事實，公訴人
    固然舉出告訴人乙○○不利被告陳述、贓物領據與扣案之絲襪一條、菜刀一把為
    證據。惟本院經調查前揭公訴人所舉證據及依職權調查本案件相關證據後，並不
    能認為被告丙○○有於公訴人所述時地進入告訴人家中竊得二百元之事實，亦無
    法證甲出被告丙○○竊得二百元後，為告訴人發現行竊而持菜刀對告訴人施以強
    暴脅迫而逃離告訴人住處，並將絲襪、進入告訴人家中所用鑰匙一串（該鑰匙即
    告訴人具領之所有鑰匙）分別藏放在住處大樓六樓樓梯鞋櫃及頂樓機房內之油漆
    桶內之事實，因而認為被告被訴犯罪事實不能證甲，關於本院調查證據經過與所
    查證據不能形成確信被告有本件被訴事實之理由分述如次：
一、本件公訴人起訴本案件後，經查告訴人乙○○之警訊及檢察官偵訊筆錄記載告訴
    人陳述被告丙○○之犯罪事實（該陳述事實亦即告訴人於八十六年十二月十一日
    下午一時十分許，從外返至住處時，發現其住處鐵門被打開，告訴人因為曾於八
    十六年八月十七日鐵門鑰匙被竊而發現不對，所以告訴人從鐵門向屋內看，看見
    丙○○本人正臉部往鐵門外觀看，告訴人當時思索被告為何會在告訴人住處內，
    所以在外面等了近四分鐘，丙○○竟然在主臥室內取絲襪當頭罩，並在房內取
    菜刀出來，從鐵門外硬把告訴人拖入屋內，由於告訴人央求被告放過伊母女倆，
    被告才把告訴人關入主臥室內後拿鑰匙後逃逸，而告訴人當時心生畏懼在主臥室
    內等外面沒有動靜後才出來報案，並會同警方在被告住處查獲被告，警方並在本
    樓七樓機房內查扣被告作案時所用之絲襪、鑰匙各一件，另外菜刀在房洗槽內
    查獲等情，前揭供述內容見仁警刑移字第七七五號警卷），以及對照被告丙○○
    警訊及檢察官偵查中均否認有行竊二百元後復持菜刀對告訴人乙○○施強暴、脅
    迫之事實，本院認為要以關鍵證物即菜刀、絲襪二項證物來證甲被告持握過以及
    充當頭罩使用過之情形，直接認定，即是對該二項證物送請鑑定留存之證跡。同
    時，由於警方移案偵查之仁警刑移字第七七五號警卷內附有被告丙○○頭載絲襪
    之相片，於是認為有確認該相片內之絲襪是否與告訴人指訴丙○○作案時頭載之
    頭絲襪為同一之必要。另外，由於警、偵卷內並無任何關於搜索被告之任何紀錄
    ，以及警卷內所附贓物認領保管單內記甲鑰匙一把、菜刀一支俱由告訴人乙○○
    領回與警卷中告訴人乙○○筆錄記載鑰匙、絲襪是在七樓機房處查獲與起訴書所
    載不符之情形，於是認為有再確認被告所用之犯案工具、確認卷附相片之絲襪與
    告訴人所指被告作案時頭戴絲襪是否同一及本案被告作案工具係在何處取獲等情
    況，於是通知製作筆錄之警員黃居財供證前揭欲證甲之事項。而前揭證物送請法
    務部調查局鑑驗後，調查局業出具檢驗結果報告說甲菜刀並未發現有清析可供比
    對指紋，另外絲襪者則被發現有一根長約二公分之人髮之情形（見卷附調查局0
    0000000號檢驗通知書）。不過由於後來獲案警員陳述該絲襪確實與警卷
    所附相片中被告丙○○所戴絲襪為同一條，本院認為該條驗出有毛髮存在之絲襪
    因為是被告在被告被逮後在警察局內被警方戴在頭部拍照而有重複使用情形，縱
    然能夠證甲該毛髮確屬被告頭部所長，但已無法確認該毛髮是拍照前所留存，即
    不能以該檢驗報告及扣案絲襪認定被告當時確實頭戴絲襪之事實，本案更須進而
    調查其他事證證甲出告訴人陳述被告有於公訴人所訴時地頭戴該條絲襪之事實。
    至於前揭法務部調查局鑑定出有毛髮留存絲襪之鑑定報告對本案件證甲事項已不
    生關連而不予採用。
    本案初於八十七年二月十六日審理中，由於辯護人陳述仁警刑移字第七七五號警
    卷記載被告作案時間及獲案搜得證物時間二者過於緊接而有疑點，本院於是訊問
    警員黃居財（即告訴人乙○○警訊筆錄製作人）陳述扣案絲襪、鑰匙及告訴人報
    案時間等項情形，警員黃居財對前揭被訊事實過程顯不甲暸，於是依辯護人所要
    調查事實函請本案移送機關即高雄縣警察局仁武分局覆函檢附本案報案紀錄，並
    且通知查獲證物（即絲襪、鑰匙、菜刀、二百元）之警員到庭以查甲搜獲前揭證
    物之過程。嗣後，前揭分局依本院所函調事項而出具大社分駐所警員羅本吉之報
    告以及逕行搜索報告書各一份。而前揭警員羅本吉之報告係陳述羅本吉於八十六
    年十二月十一日十三時十幾分許接獲一名女子電話報案稱大社鄉○○路二二六號
    有一名男子持採刀殺人，於是立即向警網呼叫前往處理等情（見卷附警員羅本吉
    八十七年二月二十五日所寫報告內容）。另外搜索報告書則載甲當時執行搜索者
    有李武長、黃居財、陳文富、溫增龍等警察，而二百元係在丙○○家中查獲，另
    在丙○○住處大樓頂樓電梯機房旁查獲絲襪、鑰匙一串等情。
二、八十七年三月二日審理中，由於前揭羅本吉受理案件案由（即殺人）與本案件案
    由（準強盜）已不相同，本院為確認本案件報案經過情形於是訊問告訴人乙○○
    報案情形，當時告訴人乙○○答稱：我沒有報案，是我告訴我先生，我先生再去
    報案等語。而本院再訊及告訴人是以何電話連絡其先生時，告訴人陳述：我是從
    0000000電話與我先生連絡等語。該庭審理中，本院復要告訴人如何確信
    被告家中搜獲之二百元是告訴人所有，告訴人乙○○答稱：因找到時，二張鈔票
    有折起來，就如我平常放錢情形一樣，而且被告押著我時，我也有看到被告二百
    元放在上依口袋等語。由於該庭本院觀察警刑移字第七七五號警卷所附筆錄記載
    告訴人被害時間、搜索報告記載之搜索開始至完畢時間以及前揭警卷內附獲案時
    被告丙○○在警局所拍相片是頭戴絲襪而穿著長袖無口袋之上衣之情形，本院於
    是進而訊問告訴人當時之穿著，告訴人答述：被告身著白色上衣，長袖，白領子
    襯衫，非純白等語。而本院為要確認被告在告訴人家中犯案過程中之所作動作，
    於是訊問告訴人家中主臥室有無被搜過等語，告訴人乙○○答稱：沒有被翻過的
    樣子等語。
三、由於八十七年三月二日審理中發現告訴人當庭所陳述報案經過與檢察官偵訊筆錄
    記載由其報案之情形不相符合，且告訴人所陳述被害後報案時點至警察抵達現場
    搜索搜獲證物之時點間相當緊湊，且搜獲證物時間該搜索報告記載僅二十分許，
    對於警察接獲報案後了解案情進而著手搜索至搜獲本案證物之情形有待了解之必
    要，於是通知當時執行搜索之警察李武長、黃居財、陳文富、溫增龍等人到庭供
    證。
    八十七年五月二十日李武長、黃居財、陳文富、溫增龍在審理程序中經隔別訊問
    後，渠等對於本院訊問證物如何搜獲之情形竟然均答稱除了菜刀在告訴人家中廚
    房找到，以及二百元在被告家中搜到外，前揭四人竟然對於絲襪、鑰匙由誰搜獲
    均未知悉，顯然前揭搜索報告書並未完全據實記載。由於前揭搜索報告書已有甲
    顯不據實記載情形，而警察亦不知絲襪、鑰匙為何人提出，本院該庭審理中於是
    要求舉出提出絲襪、鑰匙之人及其丈夫以資調查告訴人報案情形與證物搜獲情形
    。
四、八十七年六月五日告訴人方面帶證人洪金水到庭，證人洪金水該庭審理中對於本
    院訊問當天到告訴人乙○○家中有誰在場及如何知道要搜索什樣東西時結證證稱
    ：我到達現場時，有警員、乙○○及乙○○大嫂在場，而乙○○告訴我鑰匙不見
    了，警員要我幫忙找，後來在七樓機房找到鑰匙，在六樓找到絲襪等語。
    本院為要得悉證人洪金水為何會在前揭地點搜到證物，於是問證人洪金水：如何
    知道要到樓上找證物等語，證人洪金水竟答稱：乙○○告訴我歹徒跑往樓上等語
    。由於告訴人乙○○先前已表示其在主臥室內等無動靜後才出來報案等語，本院
    於是轉問告訴人乙○○如何知道歹徒跑往樓上，乙○○回答說：我聽到腳步聲等
    語。由於當初執行搜索之李武長、黃居財、陳文富、溫增龍等位警察尚未能搜獲
    前揭絲襪、鑰匙等證物，而證人洪金水卻能依據聽聞腳步聲之告訴人乙○○指示
    在分別於二十分鐘內在六、七樓搜獲前揭物品，加以本院尚無法想像告訴人所陳
    述在家中被害情節，於是認為有認識前揭告訴人之住所與搜索處所之必要。
五、八十七年六月十八日上午，本院會同告訴人乙○○、被告丙○○、辯護人蔡錫欽
    律師、證人洪金水及警員陳文富在高雄縣大社鄉○○村○○路二二四號五樓被告
    丙○○住處對面即告訴人乙○○家內勘察，發現站立在乙○○家門由外向裡面對
    屋內時，門口最右方處有隔間之房間，由門口進入時，向右行走先經廳房而到廚
    房，緊接廚房旁的房間才是告訴人住處主臥房。其後前往該樓六樓樓梯轉角處，
    當時在該轉角處證人洪金水即當場指甲絲襪是在依靠角落處鞋櫃前紙箱內搜獲。
    然後經證人指引往該大樓頂樓勘察，當時在場之洪金水指出鑰匙之藏置在點係在
    丙○○住處本棟大樓旁棟之頂樓機房內油漆內，而證人洪金水亦陳述當時油漆桶
    是被一團膠步塞著等語（該頂樓機房與丙○○住處之本棟大樓隔數公尺）。當時
    在場之辯護人蔡錫欽律師對該該機房之情況陳述：機房鐵門深鎖，平時應該不是
    開門狀態，如何拿取油漆桶內鑰匙等語。對於律師提出前開執疑時，證人洪金水
    確以篤定態度謂其搜到鑰匙時機房門是開著等語。履勘前揭大樓頂樓完畢後，當
    日在乙○○家中製作訊問筆錄，本院再次訊問證人洪金水如何要知道往丙○○住
    處頂樓搜索證物，證人洪金水卻反同月五日之證詞，並陳稱：是警員要我去的。
    而本院再次訊問證人洪金水為何當天會到告訴人家中，證人洪金水回稱：我常找
    素惠先生替我工作，當天我打電話到乙○○家中沒人接，在路上碰到乙○○嫂子
    ，他姪子告訴我家中出事了，我於是就到乙○○家中等語。當證人洪金水回答前
    揭問題後，本院開始對洪金水之證詞已感疑問，為要確定是否當時由乙○○告知
    證人洪金水被關在主臥室時有聽到腳步聲往上的情形，於是對證人洪金水問：你
    進來有無看到乙○○等語，證人洪金水竟然作出與同月五日庭訊中之供證而表示
    沒有。
    由於本院勘察頂樓機房時確有鎖匙鎖住鐵門，證人洪金水搜索時為何不是鎖門狀
    態，加上本院無法感覺在臥室內可聽到腳步聲往上之情形，且證人洪金水之證詞
    前後相當不符，本院對於證人洪金水證述證物（即絲襪、鑰匙二項）由其在機房
    內及樓梯間尋獲之情形，證人洪金水之證詞不一，不能遽信。
六、八十八年三月十日，本院為確認告訴人乙○○報案情形及在什麼時點告知其丈夫
    二百元遺失，或者在什麼時間告知警察遺失二百元，於是在該期日問證人郭信甲
    （即告訴人乙○○之夫）當時是什麼人報警，證人郭信甲回答：我太太打電話給
    我，說家裡發生事情，叫我回家，我回家我太太告訴我說對面的拿刀子押我，我
    即報案，警察不久就來了。而本院再次訊問乙○○對於被害後如何處理，告訴人
    乙○○卻一反八十七年三月二日審理中所作陳述，並陳稱：我打大哥大給我先生
    郭信甲，我先生即報警等語。告訴人乙○○對於報案情節中，關於用家用電話或
    行動電話通知先後已有不符。
七、由於先前本院履勘被告丙○○住處大樓後，本院認為絲襪、鑰匙藏置處有再加以
    對照告訴人所陳被告犯案後之逃離、藏匿至被搜出之時間之必要，於是再次前往
    被告所住大樓履勘。當時本院請在場洪金水指出鑰匙藏置處時，證人洪金水竟然
    指出藏置鑰匙之油漆桶是放在丙○○住處之本棟大樓頂樓樓梯間角落處，而不是
    間隔數公尺之旁棟大樓頂樓鐵門深鎖之機房。這次證人洪金水所指出油漆桶放置
    處之位置，除地點不同外，證人洪金水二次指出之油漆桶放置處之格局亦顯不相
    同。因本棟大樓頂樓樓梯間是與由被告五樓住處往上之開放空間，另旁棟由證人
    洪金水先前指出之油漆涌藏置處則係當時鐵門深鎖之封閉機房。這次履勘證物藏
    置現場，顯然證人洪金水之證詞又與先前證述內容不符。而這次履勘現場中，為
    要確認告訴人如何辨識被告家中查獲之二百元是其所有之方法，告訴人乙○○陳
    述：錢找到時，是對摺再對摺等語。當時本院再問參與丙○○家中搜索之警察李
    武長：告訴人有告訴人所丟之二百元係以何方式對摺，警察李武長回答：沒有。
八、八十八年五月七日審理中，本院為確認告訴人乙○○被害後，到底有無馬上說
    被害情節，係跟何人說被害情節，是什時候向人說其皮包內丟了二百元及金
    融卡，以及什時候發現二百元、金融卡被竊等項事實。當庭乙○○對本院訊問郭
    信甲在那裡報案等語後，乙○○回稱：我不知道。當本院再問乙○○為何郭信甲
    說他回到家時才打電話報案等語後，乙○○竟回答：那時候我在安撫我女兒，我
    先生他怎做我怎記得清楚等語。至於本院該庭要告訴人確認二百元係其被竊之事
    實時，乙○○說被告當時打赤腳，著白色長袖上衣，前方口袋有二百元及提款卡
    等語。本院再問告訴人乙○○為何如此細節能觀察清悉，告訴人回答：我跪著的
    時候看到的等語。
九、八十八年五月二十八日審理中，本院訊問當時搜索之警員黃居財有否與李武長在
    被告家中搜索時被害人如何指認二百元之事實，證人黃居財回答：這問題要問李
    武長，因為我跟嫌疑犯站在一起，角度不好不太曉得等語。依證人李武長、黃居
    財前揭證述證甲之事實，李武長、黃居財當時並沒有由告訴人告知二百元之對摺
    情形。而本次審理中，本院又訊問郭信甲：鑰匙是洪金水找到的？證人郭信甲竟
    回答：不是洪金水，是另一位未出庭之人，但絲襪是我與洪金水找到的等語（前
    揭證人郭信甲陳稱之另一位未出庭之人，據郭信甲後來於八十八年六月十一日審
    理中指出是謝鴻銘，當初郭信甲表示謝鴻銘不欲出庭，而本院嗣後亦通知謝鴻銘
    到庭未果）。
十、八十八年六月十一日上午審理中，本院為確認郭信甲及洪金水關於證物是何人搜
    獲之情形，證人洪金水對於本院訊及：證物鑰匙、絲襪是何人找到等語。洪金水
    回答：是另外一個不認識的人與我一起找到等語。本院又問洪金水：你有與乙○
    ○丈夫一起搜索等語。洪金水回稱：沒有。由於證人洪金水之證詞顯然與五月二
    十八日郭信甲證詞有所出入，因該庭郭信甲係表示洪金水沒有搜獲鑰匙，於是本
    院更進一步要證人洪金水確定油漆桶及絲襪是誰搜出之事實，證人洪金水則表示
    ：我與另一個不認識的人找到等語。
十一、八十八年六月十一日下午審理中，本院復傳警察李武長到庭供證，為確定告訴
      人乙○○指認被告丙○○家中搜獲之贓款二百元之情形，本院訊問李武長：誰
      拿二百元給告訴人乙○○指認等語後，證人李武長卻回稱：我拿給黃居財，有
      否指認我不曉得等語。以警察李武長前揭陳述對照八十八年五月二十八日審理
      中警察黃居財對於有否與李武長在被告家中搜索時被害人如何指認二百元之事
      實，證人黃居財回答：這問題要問李武長，因為我跟嫌疑犯站在一起，角度不
      好不太曉得等語之情形，關於贓款二百元之指認情形已無法獲悉。
十二、八十八年六月二十八日審理中，本院傳訊證人郭信甲、洪金水同時到場以解釋
      伊二人對於證物搜查過程有所顯然差異之原因。當訊問洪金水：為何供述尋獲
      之地點不一等語後，洪金水回稱：第一次看錯了，誤以為是第二個樓梯間，後
      來才發覺不對，且因為我不住在該該棟樓，所以不清楚等語。另訊問證人郭信
      甲：為何說絲襪是你找到等語後，證人郭信甲回答：是洪金水他們找到後，才
      告訴我的等語。
十三、由於前揭告訴人乙○○、證人洪金水、證人郭信甲先後陳述均有差異，於是將
      前揭被告、告訴人及證人均送鑑定機關實施測謊。被告丙○○於八十八年九月
      十五日接受高雄市警察局刑警大隊測謊後，該刑警大隊測謊人員以「渠當時有
      無進入乙○○家中」為測試主題，以「區域比對法」實施測試，並於同月二十
      日複測，發現被告丙○○對該測試主題「渠當時有無進入乙○○家中」之回答
      「沒有」呈現不實反應，此有卷附高市警刑大鑑字第八一四五號函及高市警刑
      大鑑字第七四二六號鑑定通知書可按。
      由於僅以被告丙○○是否案「發當時進入乙○○家中」仍然無法判斷被告係當
      時有實施準強盜罪之構成要件行為，於是本院復請法務部調查局對被告丙○○
      、告訴人乙○○、證人郭信甲及證人洪金水實施測謊。而被告丙○○經測謊後
      ，被發現有關「渠不知當天侵入被害人家中是何人」、「當天沒有搶被害人」
      及「渠沒有持菜刀威脅乙○○」等項設題反應被認為是說謊。而被害人乙○○
      測謊結果，有關「當天侵入渠宅者是丙○○」及「渠沒有要求洪金水作偽證」
      二項設題反應被認為沒有說謊。至於證人郭信甲被測試後，發現郭信甲對於「
      繫案的證物不是渠等自己放置而是歹徒所棄置的」、「繫案的鑰匙是歹徒棄置
      在油漆桶  內的」及「繫案的絲襪是歹徒棄置在六樓梯間的」等項設題反應則
      被認為說謊。另外證人洪金水測謊因生理疲憊，經測試未獲致有效反應，所以
      測謊人員不予研判有供說謊。前揭被告、告訴人及證人測謊結果，有卷附調查
      局（八八）陸（二）字第八八０八五六七０號鑑定通知書可稽。
十四、綜合前揭證人洪金水、郭信甲在本院歷次審理中所作證言，發現證人洪金水既
      然是在隨後警員抵至案發現場到達，以搜索前揭證物之時間僅二十餘分之情形
      ，證人洪金水如何在甫抵達現場後，由誰口中得知告訴人乙○○被害經過及被
      告使用之犯案工具而能於短短時間內搜到前揭證物？當初證人洪金水有無接觸
      告訴人乙○○得悉被害經過後才著手搜索？是誰告知證人洪金水要搜索前揭鑰
      匙、絲襪等項證物？以及為何證人洪金水於八十七年六月十八日本院在被告丙
      ○○住處大樓隔棟頂樓機房履勘現場時，對於被告辯護人蔡錫欽律師質問機房
      深鎖證人如何在機房找到油漆桶等語時，還以篤定口氣回稱當時沒有鎖住情形
      ，但嗣後本院再次履勘現場時，證人洪金水卻指出與前揭機房相隔非近且格局
      不同之樓梯間為放置鑰匙之油漆桶放置處等情，均因證人洪金水前後證言內容
      顯不一致而未能採其證言。另外證人郭信甲所作是誰搜獲到鑰匙、絲襪等項證
      物以及證物是否與證人洪金水一同尋找等證詞均與證人洪金水所作證詞不符而
      亦無法採信其證言。所以由本件告訴人乙○○警訊、檢察官偵查中及歷次本院
      審理中所陳述及對照本院對於現場之觀察，再依前揭證人洪金水、郭信甲之證
      言，實在無法被整理出告訴人陳述內容之事實。亦即依照前揭告訴人乙○○陳
      述內容將會出現本案被告丙○○於八十六年十二月十一日中午行為經過情形是
      ：被告丙○○於八十六年十二月十一日下午一時十分許在告訴人乙○○家中，
      當時告訴人乙○○站在自家門口，被告丙○○恰自主臥室出來與告訴人乙○○
      正面相會，被告丙○○於是馬上返入主臥室內拿取告訴人乙○○的絲襪套頭，
      然後被告丙○○轉向主臥室隔壁廚房拿取一把菜刀把乙○○押至主臥室內，告
      訴人乙○○被強押時跪向被告求饒發現被告身上衣之口袋有二百元及金融卡，
      嗣後，告訴人乙○○被反鎖在主臥室內，被告丙○○則離去，乙○○待無動靜
      後，向伊丈夫郭信甲以電話連絡陳述家中出事，證人郭信甲於是返回家中，但
      乙○○不知丈夫郭信甲報案是在家中或其他處所。另方面，被告丙○○押乙○
      ○至主臥室內離去待警察陳文富等人前來現場前，係將菜刀放回廚房後離去，
      然後將前揭絲襪放置在六樓鞋櫃處，並將鑰匙放置在頂樓機房內，另竊得之二
      百元放置在家中櫃內，金融卡則不知如何處置，後來警察李武長等人陸續到達
      現場，證人洪金水亦自告訴人親戚口中得知告訴人家中出事而到現場，隨後證
      人洪金水、郭信甲即在六樓搜到絲襪，並在頂樓搜到藏放在油漆桶內之鑰匙，
      被告丙○○則在家中被搜到二百元等情。
      但是對於告訴人前揭陳述，先據後來乙○○在本院審理中自承主臥室內沒有被
      翻搜的情形，那末，被告丙○○在告訴人乙○○返家前在主臥室作何動作及在
      主臥室內何處拿取絲襪套頭並無法得知。再者，告訴人乙○○在本院審理中先
      供述撥打室內電話連絡，後改稱以行動電話連絡其丈夫郭信甲，而且，當乙○
      ○之丈夫郭信甲返家時，乙○○顧著小孩，是無暇得知郭信甲報案情形，則告
      訴人如何連絡證人郭信甲及郭信甲向其嫂子到底說了發生何事及為何羅本吉
      接受之報案紀錄為殺人案件之經過情形亦是無法得知。至於關於告訴人陳述最
      重要之待證事項，就是絲襪、鑰匙究竟是證人洪金水或郭信甲尋獲以及到底鑰
      匙放在何處被尋獲之事實，根本無法依證人洪金水、郭信甲本身先後不符之證
      言予以確認，換言之，根本無法認定鑰匙、絲襪是何處取出。
      另外，告訴人當時在警察李武長、黃居財到現場時，警察李武長、黃居財根本
      沒有由告訴人乙○○指認告知二百元對摺情形，如果這二百元是以其他方式存
      放時，告訴人將要如何確認，而且，如因告訴人下跪求饒時看見被告上衣口袋
      內放有對摺之二百元，當然不能僅依告訴人推認被告家中之對摺二百元即是告
      訴人所有，因為告訴人對於該二百元所有之事實亦是告訴人本身依據被告白色
      上衣口袋內有對摺二百元及告訴人有對摺紙幣習慣來推認被告家中對摺之二百
      元是其所有而已，但由於卷附相片已顯示被告獲案後是身穿無口袋運動衣褲之
      情形，除告訴人之陳述外，被告當時是不是有身穿非純白色有口袋上衣犯案被
      跪著的告訴人看見口袋內有二百元亦不可得知。
      最後關於測謊鑑定報告方面之說甲，雖然發現被告丙○○對於「渠當時有無進
      入乙○○家中」之回答「沒有」呈現不實反應，以及有關「渠不知當天侵入被
      害人家中是何人」、「當天沒有搶被害人」及「渠沒有持菜刀威脅乙○○」等
      項設題反應被認為是說謊。而被害人乙○○有關「當天侵入渠宅者是丙○○」
      及「渠沒有要求洪金水作偽證」二項測謊設題反應被認為沒有說謊。但是由於
      證人郭信甲被測試後，發現郭信甲對於「繫案的證物不是渠等自己放置而是歹
      徒所棄置的」、「繫案的鑰匙是歹徒棄置在油漆桶內的」及「繫案的絲襪是歹
      徒棄置在六樓梯間的」等項設題反應則被認為說謊，所以，如果依照證人郭信
      甲測謊結果，被告丙○○是不能被判定有頭戴絲襪，嗣後藏放絲襪、鑰匙之情
      形。至於被告丙○○受測「當天沒有搶被害人」之設題，該「搶被害人」之行
      為定義，究竟要符合刑法規定之強盜罪構成要件，或者要符合竊取二百元後之
      防護贓物、脫免逮捕或湮滅證據而當場施以強暴、脅迫，或者搶奪後之防護贓
      物、脫免逮捕或湮滅證據而當場施以強暴、脅迫之準強盜罪行為，由於前揭贓
      款二百元已不能如告訴人所陳述情節資以認定由被告竊取之事實，那末，被告
      對於「搶被害人」之測謊設題，到底其受測時心意所思之對被害人實施搶之行
      為究竟為何情況，是否是或有前揭各罪構成要件行為之實施，或係其他伊所理
      解之搶之行為，即無法得知。
      即合上開說甲，被告丙○○被訴本件犯罪事實，並不能由公訴人所舉證據證甲
      ，本院復查無其他積極證據證甲被告有公訴人所訴犯罪事實，應諭知被告丙○
      ○無罪之判決。
據上論斷，應依刑事訴訟法第三百零一條條第一項，判決如主文。
本案經檢察官吳俊仁到庭執行職務。
中    華    民    國    八十九        年      十一      月      十      日
                                  臺灣高雄地方法院刑事第三庭
                                      法  官  周  志  賢
右正本證甲與原本無異。
如不服本判決，應於判決送達後十日內，向本院提出上訴狀。
                                      書記官  陳  掌  珠
中    華    民    國    八十九        年      十一      月      十      日


司法院資訊處製作；財團法人民間司法改革基金會備份。
